【裁判字號】    92,訴,227
【裁判日期】    920805
【裁判案由】    損害賠償
【裁判全文】
臺灣嘉義地方法院民事判決  九十二年度訴字第二二七號
    原      告  甲○○
                乙○○
    訴訟代理人  陳大政
    被      告  丙○○○
    訴訟代理人  葉海森
右列當事人間請求損害賠償事件，本院判決如左：
    主      文
被告應給付原告甲○○新台幣（下同）拾伍萬零陸佰貳拾元、原告乙○○拾肆萬零陸
佰貳拾伍元，以及均從民國九十二年二月二十一日開始，直到清償日為止，按照年息
百分之五計算的利息。
原告所提其餘訴訟及假執行聲請，均應駁回。
本案訴訟費用，應由被告負擔六分之四，原告平均負擔六分之二。
    事實及理由
壹、原告主張：
  一、被告於民國九十一年十月七日凌晨六點三十分左右，在嘉義縣梅山鄉過山村開
      元后五號庭院前，手持鐵條毆打原告甲○○，原告乙○○上前阻止時，亦遭被
      告擊傷，導致原告甲○○頭皮裂傷及腫脹、右手臂瘀傷併擦傷，原告乙○○左
      前額鈍傷、合併前額骨凹陷及左前臂鈍傷。依照民法第一八四條第一項前段、
      第一九三條第一項、第一九五條等規定，被告應負損害賠償責任。
  二、請求被告賠償的項目及金額如下：
    （一）醫藥費部分：原告甲○○支出三萬零八百二十八元、乙○○支出二萬六千
          七百二十九元。
    （二）看護費部分：原告二人所受傷害，雖未請專業看護照料，但是，家人均輪
          流照顧看護，以看護費一天二千二百元計算，看護六十一天，原告二人各
          請求十三萬四千二百元，共計二十六萬八千四百元。
    （三）交通費部分：原告二人各支出二千八百元，共計五千六百元。
    （四）收入損失部分：原告甲○○以耕作維生，目前種植面積一甲八分地，耕作
          種類有竹荀、橘子、柳丁、紅柑、薑母等，被告毆傷後，未能耕作，共計
          損失一百零五萬二千五百元。
    （五）慰撫金部分：
          原告二人遭被告毆傷，所傷部位皆在頭部，原告二人均已老邁，影響健康
          甚鉅，內心深感恐懼，而且，被告均未慰問，故分別請求五十萬元精神慰
          撫金。
  三、綜上所述，原告二人根據侵權行為法律關係提起本件訴訟，請求被告分別給付
      原告甲○○一百七十二萬零三百二十八元、乙○○六十六萬三千七百二十九元
      ，及均自起訴狀繕本送達翌日起至清償日止，按年息百分之五計算的利息。
  四、提出計程車費收據十四張、醫藥費收據及嘉義縣政府九十二年度辦理徵收土地
      農作物補償遷移費查估基準影本各一份，作為證明。
貳、被告經過本院合法通知，無正當理由，未向本院請假，而沒有在最後言詞辯論期
    日，到場陳述意見，同時，本案沒有民事訴訟法第三百八十六條所規定的情形出
    現（請看附錄法條），因此，本院依照原告聲請，由原告單獨辯論而直接判決。
    但被告之前曾到庭陳述，並以書狀抗辯：
    本件事發當時，被告聽到原告甲○○與被告兒子發生爭吵，被告看見甲○○手持
    荀刀，欲走向正在屋內掃地的兒子，被告一時情急，遂拿鐵條上前阻止，雙方發
    生互揮對打，可能因此傷到甲○○，同時，原告乙○○從背後捉住被告後領，並
    以腳踢被告腿部，被告為求脫身，才推開乙○○，可能不小心以鐵條揮中乙○○
    左前額及左前臂。對於原告二人請求賠償部分，有關醫藥費，若是合理必要，且
    有合法收據，被告無意見；但看護費部分，原告二人所受傷害，不須他人看護，
    其請求無理由；而交通費一趟來回車資四百元，顯然不合理，若是合理車資，並
    有收據，被告即無意見；至於收入損失，原告甲○○耕作全年的收入，即使不扣
    除農藥、肥料等成本，亦不到二十萬元，其計算標準為何，損失如何計算，此部
    分請求亦無根據，而不應准許；另外，慰撫金部分，被告傷人或有不對之處，但
    原告夫婦獅子大開口，被告並無財產，僅靠老農年金及子女供養過日，原告夫婦
    漫天要價，實無理由，而請求駁回原告訴訟。
參、本院判斷：
  一、程序方面：原告甲○○追加請求為一百七十二萬零三百二十八元（增加醫療費
      五千四百八十一元、交通費八百元、看護費十一萬六千六百元、收入損失四十
      五萬二千五百元）、乙○○追加請求為六十六萬三千七百二十九元（增加醫療
      費七千一百六十五元、交通費八百元、看護費十一萬六千六百元、），依照民
      事訴訟法第二五五條第一項第三款規定：「訴狀送達後，原告不得將原訴變更
      或追加他訴。但有下列各款情形之一者，不在此限：三  擴張或減縮應受判決
      事項之聲明者」，原告二人擴張聲明，符合法律規定，可以准許。
      原告二人在九十二年六月十七日，分別撤回各十萬元營養費的請求，依照同法
      第二六二條第一項規定：「原告於判決確定前，得撤回訴之全部或一部」，原
      告二人的撤回，符合法律規定，應該准許。
  二、原告二人主張的事實，被告未否認，並有診斷證明書附卷證明，而且，被告毆
      傷原告二人的行為，也經過本院九十二年度簡字第一五七號、九十二年度簡上
      字第五０號刑事判決認定被告是故意傷人，有判決書可以證明，被告雖抗辯不
      是出於故意，但卻未提出證據證明，不能被本院採信，故原告的主張可以認定
      真實而被本院採信。
      被告以鐵條毆傷原告二人，依照民法第一八四條第一項前段規定：「因故意或
      過失，不法侵害他人之權利者，負損害賠償責任」，被告應負侵權行為損害賠
      償責任。
  三、原告二人請求被告分別原告甲○○一百七十二萬零三百二十八元、乙○○六十
      六萬三千七百二十九元，依照民法第一九三條第一項、第一九五條規定（請看
      附錄法條），原告二人的請求，符合法律規定，但其請求是否合理必要？本院
      分別說明如下：
    （一）醫療費部分：原告甲○○請求醫療費三萬零八百二十八元、乙○○二萬六
          千七百二十九元，有醫院收據一份附卷證明，可以採信。
          原告二人提出的收據，其中甲○○證書費七百零四元，乙○○證書費九百
          零四元，均不是屬於醫療必要費用，應該扣除，其餘則屬於醫療必要費用
          。故原告甲○○、乙○○分別請求被告給付三萬零一百二十四元、二萬五
          千八百二十五元，符合法律規定，可以准許，但超過請求的部分，則應駁
          回。
    （二）看護費部分：根據原告二人所提診斷證明書，原告甲○○住院治療七天（
          十月七日至十三日）、原告乙○○住院治療六天（十月八日至十三日），
          有行政院衛生署嘉義醫院診斷證明書、台中榮民總醫院病歷記錄附卷證明
          ，以原告二人所受頭部外傷情形，且二人年紀均已超過六十歲，確有必要
          有人照料看顧，仍屬於醫療必要費用，而以專業看護一天二千元計算（有
          收費表附卷可證），原告甲○○所花看護費為一萬四千元，原告乙○○為
          一萬二千元。至於原告二人主張應以每天二千二百元計算，共計六十一天
          ，而分別請求十三萬四千二百元看護費，然而，原告二人雖均受有頭部外
          傷，但並非不能自行生活起居，除以上二家醫院的診斷證明書外，原告二
          人沒有另外提出證據證明為何需人照料看顧，而且，一天二千二百元看護
          費，明顯高於看護市場的收費行情，故以一天二千元計算（有收費表附卷
          可證），較為合理。因此，原告甲○○請求七天看護費，共一萬四千元、
          乙○○請求六天看護費，共一萬二千元，具有法律上理由，可以准許，但
          超過的部分，則不應准許。
    （三）交通費部分：原告二人各請求二千八百元，並提出計程車費收據十四張，
          可以採信。被害人因侵權行為所生交通費用，屬於醫療必要費用，自可請
          求，故原告二人的請求，具有法律上理由，可以准許。
    （四）收入損失部分：原告甲○○請求一百零五萬二千五百元。
          原告向國有財產局承租土地耕作水果、竹荀，但原告所受傷害，只是頭頂
          杴部裂傷、右手臂挫傷，雖然曾經住院七天，而農作物收成有季節性，在
          原告住院期間，原告種植何種農作物，所損失的工作收入多少，均未能舉
          證證明，原告只提出嘉義縣政府九十二年度辦理徵收土地農作物補償遷移
          費查估基準，但仍無法證明其損失為何，無法被本院採信。
          由於欠缺精確而可統一認定的計算標準，因此，本院只能以勞工最低基本
          薪資每個月一萬五千八百四十元，作為計算標準，以每天五百二十八元作
          為原告的收入損失，所以，在三千六百九十六元範圍內（５２８乘７），
          可以准許，超過的部分，則無法准許，應該駁回。
    （五）精神慰撫金部分：原告二人各請求五十萬元。
          原告二人分別遭被告毆傷，導致甲○○頭頂杴部裂傷、右手臂挫傷，陳黃
          秀頭部外傷，有上述嘉義醫院診斷證明書附卷證明，原告二人受傷後，仍
          持續前往醫院追蹤治療，對他們造成不少負擔，而且，因為持續看診治療
          ，浪費不少時間精力，不論在精神或心理上，對原告二人必定造成不小的
          痛苦。
          原告甲○○國小畢業，已婚有二個小孩，有三筆土地；原告乙○○亦是國
          小畢業，和甲○○是夫妻，沒有不動產。被告沒有受過教育，有五個小孩
          ，沒有不動產，每月收入不定。除以上個人情形外，本院另再參酌雙方身
          分地位、家庭及經濟狀況等其他一切情形，而認為每人十萬元慰撫金，可
          以撫平原告二人所遭受的精神痛苦，因此，原告二人請求被告各給付五十
          萬元，分別在十萬元範圍內，可以准許，但超過的部分，則應駁回。
    （六）綜上所述，原告甲○○、乙○○分別請求被告給付一百七十二萬零三百二
          十八元、六十六萬三千七百二十九元，甲○○在十五萬零六百二十元，陳
          黃秀在十四萬零六百二十五元，具有法律上理由，可以准許，但超過請求
          的部分，則不應准許。
  四、原告二人根據侵權行為法律關係，起訴請求被告給付主文第一項記載的金額、
      遲延利息，符合法律規定，應該准許原告二人的請求，但原告二人超過主文第
      一項請求範圍的部分，則不具有法律上理由，而應駁回。
伍、訴訟費用負擔的依據，依照民事訴訟法第七十九條但書，判決如主文。
中      華      民      國      九十二    年      八    月      五      日
                                  臺灣嘉義地方法院民事第二庭
                                      法  官  甘  大  空
右為正本係照原本作成
如對本判決上訴應於送達後二十日內向本院提出上訴狀
中      華      民      國      九十二    年      八    月      五      日
                                      書記官  蕭  琪  男
~F0~
~T40~
附錄法條：
民事訴訟法第三八六條：「有左列各款情形之一者，法院應以裁定駁回前條聲請，並
延展辯論期日：
一  不到場之當事人未於相當時期受合法之通知者。
二  當事人之不到場，可認為係因天災或其他不可避之事故者。
三  到場之當事人於法院應依職權調查之事項，不能為必要之證明者。
四  到場之當事人所提出之聲明、事實或證據，未於相當時期通知他造者。」
民法第一九三條第一項：「不法侵害他人之身體或健康者，對於被害人因此喪失或減
少勞動能力或增加生活上之需要時，應負損害賠償責任。」
民法第一九五條第一項：「不法侵害他人之身體、健康、名譽、自由、信用、隱私、
貞操，或不法侵害其他人格法益而情節重大者，被害人雖非財產上之損害，亦得請求
賠償相當之金額。其名譽被侵害者，並得請求回復名譽之適當處分。」


司法院資訊處製作；財團法人民間司法改革基金會備份。
